【裁判字號】    88,交訴,158
【裁判日期】    890711
【裁判案由】    過失致死
【裁判全文】
臺灣板橋地方法院刑事判決                        八十八年度交訴字第一五八號
    公  訴  人  臺灣板橋地方法院檢察署檢察官
    被      告  甲○○
右列被告因過失致死案件，經檢察官提起公訴（八十八年度偵字第一七一ｏ四號），
本院判決如左：
    主    文
甲○○從事業務之人，因業務上之過失致人於死，處有期徒刑捌月，緩刑貳年。
    事    實
一、甲○○考領有職業大貨車駕駛執照，為國產實業建設股份有限公司之預拌水泥車
    司機，係從事駕駛業務之人，於民國八十八年五月三日十三時四十分許，駕駛車
    牌號碼ＢＥ—四六六號自用大貨車，沿台北縣三重市○○○街，往台北縣蘆洲市
    方向行駛，行經台北縣三重市○○○街三五八號前重陽加油站對面車道時，本應
    注意行車速度，依標誌之規定，無標誌者，在市區道路，時速不得超過四○公里
    ，在郊外道路時速不得超過六○公里，且該路段速限為時速四十公里；又汽車行
    駛時，駕駛人應注意車前狀況，並隨時採取必要之安全措施，且依當時情形，並
    無不能注意之情事，竟疏未注意貿然以時速至少約六十公里之速度超速向前行駛
    ，復未注意車前狀況，隨時採取必要之安全措施，適有陳正漢從路旁走出，甲○
    ○因行車速度過快，且疏未注意車前狀況，致發見陳正漢後，雖立即左轉，以圖
    閃避，但前揭車輛之右前車燈仍擦撞至陳正漢，使陳正漢因前揭車輛向前作用力
    之引導，向前摔出，受有頭部外傷、顱內出血等傷害，經送往台北市新光醫院急
    救，延至同日十四時許不治死亡。甲○○於肇事後，報警處理並將被害人陳正漢
    送醫急救，於未被有偵查犯罪職權之機關或公務員發覺其業務過失致人於死犯罪
    前，即主動向臺北縣警察局三重分局慈福派出所員警自首，嗣並接受裁判。
二、案經被害人陳正漢之妻乙○○訴由臺北縣警察局三重分局報請臺灣板橋地方法院
    檢察署檢察官偵查起訴。
    理    由
一、訊據被告甲○○對於右揭時、地駕駛前揭車輛與陳正漢發生擦撞之事實供認不諱
    ，惟矢口否認有過失致死之犯行，辯稱：係因陳正漢自路旁突然衝出，始生本件
    車禍，伊並無過失云云。
二、經查，被告於右揭時、地駕駛前揭車輛撞及陳正漢之事實，業經證人葉雲克於警
    訊及偵查中證述屬實；又觀諸道路交通事故調查報告表所附之事故現場圖，可知
    被告駕駛前揭車輛與陳正漢發生車禍之後，煞車痕跡長達九點五公尺，且被告之
    駕駛之車輛於該事故現場圖所繪之煞車痕終止後，並未煞停於路面，仍繼續向前
    行駛，其向前行駛之直線距離，即已達十七點二公尺之遠，嗣因前揭車輛撞及中
    央分隔島後始告停止，再觀諸現場照片，更可發現前揭車輛煞車痕，並非如上開
    事故現場圖所繪，僅有九點五公尺，即告終止，而係延續至前揭車輛撞及中央分
    隔島後，始告終止，此有台北縣警察局三重分局處理道路交通事故紀錄表一份、
    道路交通事故調查報告表內所附之事故現場圖、現場照片四幀附於相字卷可稽，
    足見被告駕駛前揭車輛之煞車痕，至少在二十六點七公尺以上，若依「一般公路
    汽車煞車距離、行車速度對照表」換算，可知被告於事故發生前之行車速度應於
    六十五公里至七十五公里之間，況被告亦自承當時伊車之時速約六十公里（相字
    卷第三頁反面），又本件車禍路段之速限為時速四十公里，亦有台北縣警察局三
    重分局八十九年五月五日八九北警重刑字第一ｏ三ｏ九號函附之現場速限標誌照
    片一張在卷可憑，是被告以至少時速約六十公里之速度行經肇事路段，其超速行
    駛甚為灼然。次查，被害人陳正漢走出之地點，雖為前揭道路臨接堤防之一側，
    惟該處停車連綿不斷，此有現場照片二幀附於前揭相字卷足佐，被告駕駛前揭車
    輛，行經上開路段，自應注意車前狀況，減速慢行，並隨時採取必要之安全措施
    ，以提防隨時可能有行人自路旁停止之車輛之間走出，然被告駕駛前揭車輛，行
    經上開路段，竟未注意上開之道路之狀況，仍以時速至少約六十公里之速度超速
    向前行駛，致發現陳正漢自路旁走出之際，已煞避不及，以至雖立即左轉，以圖
    閃避，惟前揭車輛之右前車燈仍擦撞至陳正漢，使陳正漢因前揭車輛之向前作用
    力之引導而摔出，致生本件車禍事故，被告顯亦有疏於注意車前狀況及隨時採取
    必要之安全措施等情。另陳正漢確係因本件交通事故引致頭部外傷、顱內出血死
    亡，亦經檢察官督同檢驗員相驗屬實，製有勘驗筆錄、驗斷書及相驗屍體證明書
    各一份附卷足據。
三、查檢察官將本件送請臺灣省台北縣區車輛行車事故鑑定委員會鑑定結果，該會雖
    稱本案由警圖及現場照片所示，現場設有中央分隔島，係為禁止行人穿越之路段
    ，再參酌證人所稱死者動向及剎車痕位置，死者突然衝出至車道上，大貨車應無
    法閃避，然依死者家屬稱死者任職於政戰學校，當天早上外出上班，但為何於肇
    事地點堤防上徘徊，之後又隨即發生事故，本案是否為單純意外之行車事故案件
    ，本會無法認定云云（參該會八十八年七月八日北鑑字第八八四九ｏ號函），惟
    該鑑定委員會疏未注意被告駕駛前揭車輛行車速度之快慢，已有重大疏失，所為
    鑑定之正確性已顯有可議之處。況本院將本件送請台灣省車輛行車事故覆議鑑定
    委員會鑑定結果，該會稱（一）本件大貨車於現場留有二條偏左煞車痕，非警圖
    所繪僅一條九．五公尺單邊煞車痕，且其實際長度亦不僅九．五公尺。另血跡位
    置係在機慢車道內，非警圖所示在快慢車道分道線上，是以上項資料均不符。（
    二）本件大貨車沿外車道超速行駛至肇事地與侵入道路之行人陳正漢發生肇事係
    屬事實，但據驗屍照片與卷附照片無大貨車碰撞行人相對撞痕之資料，故跡證不
    足，無法覆議云云（參該會八十九年二月二十二日府覆議字第八八一八四六號函
    ）。是前揭臺灣省台北縣區車輛行車事故鑑定委員會鑑定函所稱死者突然衝出至
    車道上，大貨車應無法閃避云云，因其鑑定依據之資料與現場真實跡證不符，核
    尚無可採，故尚不能據該函意見而為被告有利之認定。是被告辯稱係因陳正漢自
    路旁突然衝出，始生本件車禍，伊並無過失云云，核與事實不符，而無可取。
四、按行車速度，依標誌之規定，無標誌者，在市區道路，時速不得超過四○公里，
    在郊區道路時速不得超過六○公里；且汽車行駛時，駕駛人應注意車前狀況，並
    隨時採取必要之安全措施，道路交通安全規則第九十三條第一項第一款、第九十
    四條第三項分別定有明文。被告考領有職業大貨車駕照，有其駕照影本附於前揭
    相字卷可稽，其於前揭時地駕駛上開車輛，自應遵守上述道路交通安全規則，且
    依本件交通事故調查報告表所載，本件肇事時、地之天候、路況皆良好，當時情
    形，並無不能注意之情事，竟疏未注意，貿然超速行駛及疏未注意車前狀況，以
    致肇事，致陳正漢受有頭部外傷、顱內出血等傷害，經送醫不治後死亡，被告顯
    有過失，且被告之過失行為與被害人之死亡間，具有相當因果關係甚明。綜上所
    述，本件事證明確，被告業務過失致人於死之犯行洵堪認定。至被告雖辯稱被害
    人陳正漢在本件車禍亦與有過失云云，然因被告在本件車禍既有前述之過失，則
    被害人陳正漢於本件車禍縱與有過失，被告仍難解免其業務過失致人於死之刑責
    ，併此敘明。
五、被告考領有職業大貨車駕駛執照，且為國產實業建設股份有限公司之預拌水泥車
    司機，係從事駕駛業務之人，業據其供承在卷，是核其所為，係犯刑法第二百七
    十六條第二項之業務過失致人於死罪。查被告於肇事後，報警處理並將被害人陳
    正漢送醫急救，未被有偵查犯罪職權之機關或公務員發覺其業務過失致人於死犯
    罪前，即主動向臺北縣警察局三重分局慈福派出所員警自首，有本件道路交通事
    故調查報告表在卷可稽，嗣並接受本件裁判，其所犯業務過失致人於死犯罪為對
    於未發覺之罪自首而受裁判，應依法減輕其刑。爰審酌被告犯後態度，過失程度
    及其已與被害人家屬達成民事和解，賠償被害人家屬新台幣二百二十萬元，業據
    被告於本院審理時供明，並有調解書一紙在卷可稽等一切情狀，量處如主文所示
    之刑，以示懲儆。末查被告未曾受有期徒刑以上刑之宣告，有臺灣高等法院檢察
    署刑案紀錄簡覆表一紙在卷足憑，其偶因過失罹犯本罪，犯後復知悔悟，經受此
    科刑教訓之後，當益知戒慎而無再犯之虞，本院認所宣告之刑以暫不執行為適當
    ，爰併宣告緩刑二年，以勵自新。
據上論斷，應依刑事訴訟法第二百九十九條第一項前段，刑法第二百七十六條第二項
、第六十二條前段、第七十四條第一款，罰金罰鍰提高標準條例第一條前段，判決如
主文。
本案經檢察官陳炎辰到庭執行職務。
中    華    民    國      八十九    年      七      月      十一      日
                                臺灣板橋地方法院交通法庭
                                    法  官  呂  安  樂
右正本證明與原本無異。
如不服本判決，應於判決送達後十日內向本院提出上訴狀 (應附繕本) ，上訴於
臺灣高等法院。
                                    書記官  陳  玉  嬋
中    華    民    國      八十九    年      七      月      十一      日
附錄本案論罪科刑法條全文
刑法第二百七十六條
因過失致人於死者，處二年以下有期徒刑、拘役或二千元以下罰金。
從事業務之人，因業務上之過失犯前項之罪者，處五年以下有期徒刑或拘役，得
併科三千元以下罰金。


司法院資訊處製作；財團法人民間司法改革基金會備份。
